臺灣高等法院臺南分院刑事判決
105年度上訴字第522號
上  訴  人  
即  被  告  陳志賢


指定辯護人  鄭植元律師
上列上訴人因違反槍砲彈藥刀械管制條例案件，不服臺灣臺南地
方法院105年度訴字第53號中華民國105年5月20日第一審判決（
起訴案號：臺灣臺南地方檢察署104年度偵字第17865號），提起
上訴，本院判決如下：
    主  文
上訴駁回。
    事  實
一、陳志賢明知非經中央主管機關許可不得寄藏可發射子彈具殺
    傷力之槍枝及子彈，竟仍基於非法寄藏可發射子彈具殺傷力
    槍枝及子彈之犯意，於民國103年12月某日下午8時許在臺南
    市中山公園，因受陳永展（歿）委託而將如附表所示改造手
    槍及子彈（下稱系爭槍彈）寄藏於其住處（地址為臺南市○○
    區○○路○段000號7樓之10）。嗣陳志賢於104年11月1日下午1
    0時58分許攜帶系爭槍彈，騎乘車牌號碼:000-000號機車行
    經臺南市中西區康樂街與府前路交岔路口時，因該機車後座
    乘客鍾仕賢未戴安全帽為警攔查，鍾仕賢（業經臺灣臺南地
    方檢察署檢察官以104年度偵字第18687號不起訴處分確定）
    遂立即逃逸，並將裝有系爭槍彈之手提包丟棄，嗣警於同日
    下午11時4分許在丟棄地點即臺南市○○區○○路000號前之車牌
    號碼0000-00號自用小客車底下，扣得系爭槍彈，始循線查
    悉上情。
二、案經臺南市政府警察局第二分局移送臺灣臺南地方檢察署檢
    察官偵查起訴。
    理  由
一、訊據被告陳志賢對前揭犯罪事實坦承不諱（原審卷第18、36
    頁，本院卷2第146、178、196頁），復有職務報告、扣押筆
    錄、扣押物品收據、扣押物品目錄表、車輛詳細資料報表、
    查扣現場及物品照片、列印監視器畫面照片、指證照片、內
    政部警政署刑事警察局104年11月16日刑鑑字第1048005996
    號鑑定書1份、內政部警政署刑事警察局104年12月28日刑鑑
    字第1048018369號函(警卷第1、9至11、15、16至22、27至3
    3、34至36，偵卷第20至23、27頁），及不起訴處分書等資
    料在卷可稽，又有系爭槍彈扣案可佐，足見被告任意性自白
    與事實相符，堪以採信。本案事證明確，被告犯行堪予認定
    ，應依法論科。
二、論罪科刑：
  ㈠新舊法比較：
    被告行為後，槍砲彈藥刀械管制條例第4條、第7至9條等規
    定已於109年6月10日修正公布，同年月12日生效施行。此次
    修法鑒於現行查獲具殺傷力之違法槍枝，多屬非制式槍枝，
    可遠距離致人死傷，且殺傷力不亞於制式槍枝，對人民生命
    、身體、自由及財產法益之危害，實與制式槍枝無異；另因
    非制式槍枝之取得成本遠低於購買制式槍枝，且製造技術門
    檻不高、網路取得改造資訊容易，導致非制式槍枝氾濫情形
    嚴重，若區分制式與否而分別適用第7條第8條處罰，將使不
    法分子傾向使用非制式槍砲從事不法行為，以規避第7條較
    重之刑責，無異加深不法分子大量使用非制式槍砲之誘因，
    為有效遏止持非制式槍砲進行犯罪情形，非制式槍砲與制式
    槍砲罪責確有一致之必要。為此修正第4條第1項第1款所稱
    槍砲之定義，在特定類型槍砲前增列「制式或非制式」等語
    ，使管制範圍明確及於所有制式及非制式槍砲；且配合在第
    7條第1項、第8條第1項、第9條第1項及第3項亦均增列「制
    式或非制式」等語，以調整各條所規範特定類型槍砲之範圍
    （另將第8條第4項原條文「槍枝」，修正為「槍砲」，以統
    一用語）。是依修正後之新法，持有「非制式手槍」不再依
    第8條第4項規定，乃改依較重之第7條第4項規定處罰。本件
    被告所寄藏可發射子彈具有殺傷力之改造手槍1枝，係由仿
    半自動手槍製造之槍枝換裝土造金屬槍管而成，為非制式手
    槍，比較新舊法適用結果，新法規定非有利於被告，此部分
    依刑法第2條第1項前段規定，應適用行為時之舊法規定。
  ㈡查被告自103年12月某日起持有本案槍彈，迄為警查獲時止均
    屬持有之繼續，核其持有本案槍彈之行為，係犯修正前槍砲
    彈藥刀械管制條例第8 條第4 項非法持有可發射子彈具有殺
    傷力之槍枝罪、同條例第12條第4項非法寄藏子彈罪。因保
    管而非法持有可發射子彈具殺傷力之槍枝及子彈，係非法寄
    藏可發射子彈具殺傷力槍枝及子彈之當然結果，不另論非法
    持有可發射子彈具殺傷力槍枝及子彈罪（參照最高法院74年
    台上字第3400號判例要旨）。被告係以一行為同時觸犯前開
    兩罪，應依刑法第55條前段從較重之非法寄藏可發射子彈具
    殺傷力槍枝罪處斷。
　㈢按犯罪之情狀顯可憫恕，認科以最低度刑仍嫌過重者，得酌
    量減輕其刑；刑法第59條定有明文。又所謂「犯罪之情狀可
    憫恕」，係指裁判者審酌刑法第57條各款所列事項以及其他
    一切與犯罪有關情狀之結果，認其犯罪足堪憫恕者而言（參
    照刑法第59條於94年2月2日修正之立法理由）。被告固上訴
    辯稱：我犯罪情節輕微，犯後態度良好，當時是朋友寄放，
    沒有做不法使用，為丟棄槍彈才搭載鍾仕賢去七股國聖橋丟
    棄而被查獲，非為犯他罪而持有系爭槍彈，有正常工作，無
    使用槍彈紀錄，對社會治安所生危險尚非鉅大，客觀上足以
    引起社會一般人之同情而堪可憫恕，請依刑法第59條規定酌
    減其刑並給予緩刑等語(本院卷1第21至23頁，卷2第207、21
    5至217頁)。然而，被告為他人寄藏系爭槍彈之時間長達近1
    年之久，對於社會秩序及人民生命財產安全已足以造成潛在
    重大危險，此危險又與委託人息息相關而非屬被告完全可控
    制範圍（例如：委託人取回系爭槍彈後可能持以實行其他重
    大犯罪）；其雖稱查獲當日係為丟棄系爭槍彈而外出，證人
    鍾仕賢於本院審理亦為一致之證述（本院卷2第200至203頁
    ），惟查，關於當日何以被告無法一個人去丟槍彈？又何以
    要捨近求遠丟棄槍彈？證人鍾仕賢證稱：被告騎機車，人又
    壯，又是冬天，他叫我幫他背包包，康樂街與府前路附近有
    新南橋，我不知道為何不丟在這裡等語（本院卷2第202至20
    3頁），然觀之卷附照片（警卷第18至19、29至33頁），上
    開放置槍彈之包包為一黃色扁平側背包，僅約A4紙張大小，
    出發前在電梯中由鍾仕賢提在手中，並非背在身上，該機車
    置物箱並無放安全帽，均係放置扁平易壓之雨衣手套文件之
    物，故被告若僅想丟棄槍彈，自行將黃色扁平側背包放入置
    物箱即可外出丟棄，實無多讓一人知悉自己持有系爭槍彈之
    必要，亦無捨近求遠，不在附近安平運河之新南橋丟棄，而
    欲至15公里外曾文溪之國聖橋丟棄之理（本院卷2第197頁）
    ，是被告與證人上開所供丟棄云云，不合常理，難以採信，
    自難為被告有利之認定。況被告非因特殊原因或環境始為委
    託人非法寄藏系爭槍彈，自無客觀上足以引起社會一般人之
    同情而堪可憫恕之情形，本院當難認其犯罪情狀顯可憫恕而
    依刑法第59條規定減輕其刑。另緩刑須以其所受宣告刑為「
    二年以下有期徒刑、拘役或罰金」為限，被告既不能依刑法
    第59條或其他減刑事由減輕其刑，則其所受宣告刑必然不符
    上開要件而不得宣告緩刑，附此敘明。
三、駁回上訴之理由：
  ㈠原審以被告罪證明確，因而適用上開法條論罪，並審酌被告
    受他人委託而寄藏系爭槍彈且期間近1年之久，對於社會治
    安及人民生命財產安全足以造成潛在重大危險，惟念被告犯
    後態度尚佳兼衡其智識程度（高中肄業）及生活狀況（從事
    大理石安裝工作而月收入約新臺幣30,000元且未婚無子）等
    全部情狀，量處有期徒刑3年4月，併科罰金新臺幣4萬5千元
    ，並諭知罰金如易服勞役之折算標準。復說明：扣案如附表
    所示手槍係違禁物，應依刑法第38條第1項規定宣告沒收；
    扣案如附表所示經試射鑑定之子彈，其彈藥部分因擊發而燃
    燒殆盡，所餘部分不具子彈之外型及功能，不具殺傷力而非
    屬違禁物，故不為沒收之宣告。經核原審認事用法並無違誤
    ，量刑亦屬妥適，應予維持。
  ㈡被告以原審量刑過重，應適用刑法第59條酌減云云，提起上
    訴，指摘原判決不當。惟量刑之輕重，係事實審法院得依職
    權自由裁量之事項，茍已斟酌刑法第57條各款所列情狀而未
    逾越法定刑度，則不得遽指為違法；上級法院對於下級法院
    之職權行使，原則上應予尊重（最高法院72年台上字第6696
    號判例、85年度台上字第2446號判決意旨參照），本案原審
    判決就被告量刑部分，已審酌刑法第57條規定之多款量刑事
    由，並未逾越法定刑度，亦無濫用裁量之情事。原審上開量
    刑，僅在最低度刑之上酌加4月，考量被告寄藏槍彈之時間
    ，外出目的等疑點，此已屬低度刑，並無過重之虞；另被告
    並無情輕法重、情堪憫恕之事由，業如前述，自無刑法第59
    條之適用，是被告上訴為無理由，應予駁回。
據上論斷，應依刑事訴訟法第368 條，判決如主文。
本案經檢察官張婉寧提起公訴，檢察官謝錫和到庭執行職務。
中　　華　　民　　國　 110　　年　　1 　　月　　28　　日
                  刑事第五庭    審判長法  官  黃國永
                                      法  官  蔡川富
                                      法  官  翁世容
以上正本證明與原本無異。
如不服本判決應於收受送達後20日內向本院提出上訴書狀，其未
敘述上訴理由者，並得於提起上訴後20日內向本院補提理由書（
均須按他造當事人之人數附繕本）「切勿逕送上級法院」。
　　　　　　　　　　　　　　　　　　　書記官  顏惠華
中　　華　　民　　國　 110　　年　　1 　　月　　28　　日

附錄本案論罪科刑法條全文：
修正前槍砲彈藥刀械管制條例第8條
未經許可，製造、販賣或運輸鋼筆槍、瓦斯槍、麻醉槍、獵槍、
空氣槍或第4 條第1 項第1 款所定其他可發射金屬或子彈具有殺
傷力之各式槍砲者，處無期徒刑或5 年以上有期徒刑，併科新臺
幣1 千萬元以下罰金。
未經許可，轉讓、出租或出借前項所列槍枝者，處5 年以上有期
徒刑，併科新臺幣1 千萬元以下罰金。
意圖供自己或他人犯罪之用，而犯前二項之罪者，處無期徒刑或
7 年以上有期徒刑，併科新臺幣1 千萬元以下罰金。
未經許可，持有、寄藏或意圖販賣而陳列第1 項所列槍枝者，處
3 年以上10年以下有期徒刑，併科新臺幣7 百萬元以下罰金。
第1 項至第3 項之未遂犯罰之。
犯第1 項、第2 項或第4 項有關空氣槍之罪，其情節輕微者，得
減輕其刑。　
槍砲彈藥刀械管制條例第12條
未經許可，製造、販賣或運輸子彈者，處一年以上七年以下有期
徒刑，併科新台幣五百萬元以下罰金。
未經許可，轉讓、出租或出借子彈者，處六月以上五年以下有期
徒刑，併科新台幣三百萬元以下罰金。
意圖供自己或他人犯罪之用，而犯前二項之罪者，處三年以上十
年以下有期徒刑，併科新台幣七百萬元以下罰金。
未經許可，持有、寄藏或意圖販賣而陳列子彈者，處五年以下有
期徒刑，併科新台幣三百萬元以下罰金。
第一項至第三項之未遂犯罰之。

【附表】
編號 品名 數量 備                                                                      註  一 手槍 1支 1.槍枝管制編號：0000000000號。 2.鑑定結果:認係改造手槍，由仿BERETTA廠半自動手槍製造之槍枝，換裝土造金屬槍管而成，擊發功能正常，可供擊發適用子彈使用，具殺傷力。 3.參卷內扣押筆錄暨扣押物品目錄表（見警卷第9頁至第11頁)、內政部警政署刑事警察局104年11月16日刑鑑字第1048005996號鑑定書（見偵卷第20頁至第22頁）。  二 子彈 5顆 1.鑑定結果：認均係非制式子彈，由金屬彈殼組合直徑8.8± 0.5mm金屬彈頭而成，均可擊發而具殺傷力。 2.左欄所載子彈5顆不含經試射鑑定認無法擊發而不具殺傷力之子彈1顆（具殺傷力子彈5顆加不具殺傷力子彈1顆即為本案扣得子彈總數6顆）。 3.參卷內扣押筆錄暨扣押物品目錄表（見警卷第9頁至第11頁)、內政部警政署刑事警察局104年11月16日刑鑑字第1048005996號鑑定書（見偵卷第20頁至第22頁)、內政部警政署刑事警察局104年12月28日刑鑑字第1048018369號函（見偵卷第27頁）。